【裁判字號】    92,易,748
【裁判日期】    920327
【裁判案由】    竊盜
【裁判全文】
臺灣臺中地方法院刑事判決                          九十二年度易字第七四八號
    公  訴  人  臺灣臺中地方法院檢察署檢察官
    被      告  ＭＡＨＵＰＵＫ.
                （現於台北縣三峽外國人收容中心收容中）
右列被告因竊盜案件，經檢察官聲請以簡易判決處刑（九十二年度偵字第二五三八號
），本院臺中簡易庭認不宜以簡易判決處刑，簽移本院刑事庭改依通常程序審理，本
院判決如左：
    主  文
ＭＡＨＵＰＵＫＵ  ＴＯＤＤ  ＲＡＮＧＩ竊盜，處有期徒刑貳月，如易科罰金，以
參佰元折算壹日；緩刑參年。
    事  實
一、ＭＡＨＵＰＵＫＵ  ＴＯＤＤ  ＲＡＮＧＩ（以下簡稱為ＴＯＤＤ）於民國九十
    二年一月九日十七時許，在台中市○區○○路二段五十七號前，見李艷瓊所有車
    牌號碼為ＵＧＱ–五八０號紫色輕型機車一部（廠牌：ＹＡＭＡＨＡ、排氣量：
    四九ＣＣ）停放該處，竟意圖為自己不法之所有，以鑰匙一支發動前開機車而竊
    取之，得手後，供己騎乘使用。後於同年月十九日二十一時三十分許，在台中市
    ○區○○街與明義街口為警查獲，並扣得其所有之鑰匙一支。
二、案經台中市警察局第一分局報請臺灣臺中地方法院檢察署檢察官偵查後聲請簡易
    判決處刑。
    理  由
一、訊據被告ＴＯＤＤ固坦承其於前開時、地騎走前開機車，且於前開時、地遭警查
    獲並扣得其所有之鑰匙一支等事實，然矢口否認有何竊盜犯行，並辯稱：乃一不
    詳姓名男子於九十二年一月九日下午五時許，在台中市○○路與忠明南路口公車
    站交給伊一支機車鑰匙，並告知該機車可以騎用，其未行竊云云。惟查：
（一）前揭事實業據被告為前開部分之自白，並經被害人即證人李艷瓊於警訊時指述
      明確，復有報告、扣押筆錄、扣押物品目錄表、現場圖、相片、贓物認領保管
      收據與車輛竊盜、車牌失竊資料個別查詢報表－查詢車輛認可資料等在卷可稽
      ，另有鑰匙一支扣案可資佐證。
（二）被告雖辯稱係前開男子交付鑰匙並告知該機車可以騎用云云。然被告並無法交
      代該男子之正確年籍資料可供查證，況被告既不知且未詢問該車為誰所有，又
      知機車移轉須辦過戶手續，復與該男子並不認識等事實，亦據被告供述在卷（
      見偵查卷第五頁反面、第二五頁），則該陌生男子與被告既非親非故，焉有平
      白贈與前開機車之理？且被告既知須辦過戶，又未留下雙方聯絡資料或查看證
      件，即逕自騎用前開機車，在在均足證明被告前開所辯，核與常情不符。前開
      機車既係被告騎乘使用其復無法交代來源，應係被告所竊取無疑。
（三）至紐西蘭商工辦事處雖曾函送行政院國軍退除役官兵輔導委員會臺中榮民總醫
      院診斷證明書等資料予臺中地檢署，欲證明被告有疑似精神方面之疾病云云。
      然：
  １、精神是否耗弱，固指行為當時之精神狀態而言（廿六年渝上字第二三七號、四
      十八年台上字第一四八六號判例），惟行為當時之精神狀態究竟如何，往往未
      必徒憑事後精神狀態所可追溯鑑定真確，事實審法院仍非不得視個案情節，綜
      合被告行為當時各種言行表徵，就顯然未達此程度之精神狀態者，逕行判斷，
      並非對是否精神耗弱之認定，概須送請醫學專家鑑定，始得據為審斷之基礎（
      最高法院八十八年度台上字第九三０號判決參照）。
  ２、前開診斷證明書等資料固記載被告疑似患有未分類情感障礙症、疑似憂鬱症，
      有鬱悶、易怒、情緒不穩等症狀。然亦不足證明被告欠缺知覺、理會、判斷之
      能力。況被告於警訊及偵查接受訊問時，並無精神障礙之記載，有卷附筆錄可
      憑，且前開訊問時被告又能避重就輕而為陳述，而為自己辯解，堪認卷內並無
      資料顯示被告於案發時精神有異常之情形。且被告於本院審理訊問時經通譯人
      員翻譯後，被告對答如流，其精神狀況與常人無異，並無欠缺知覺、理會、判
      斷之能力，並經本院當庭勘驗屬實（見本院九十二年三月十四日審判筆錄），
      ，則依一般社會常態認被告未達心神喪失或精神耗弱之程度，當無不合。
（四）綜上所述，被告所辯無非事後圖卸刑責之詞，不足採信。本件事證明確，被告
      犯行洵堪認定。
二、核被告所為，係犯刑法第三百二十條第一項之普通竊盜罪。爰審酌被告之素行及
    其犯罪目的、動機在圖一己私利，犯罪之方法、手段尚屬平和，所竊財物復已返
    還被害人，所生危害非鉅，但其犯罪後猶飾詞卸責之態度等一切情狀，量處如主
    文所示之刑，並諭知易科罰金之折算標準，以資懲儆。另查被告前未曾受有期徒
    刑以上刑之宣告，此有臺灣臺中地方法院檢察署刑案資料查註紀錄表與臺灣高等
    法院被告全國刑案紀錄表各一紙在卷可憑，其因一時短於失慮，偶罹刑章，經此
    偵審程序及刑之宣告後，當知所警惕，信無再犯之虞，本院認前開對其所宣告之
    刑，以暫不執行為當，爰併宣告緩刑三年，用啟自新。
三、又查刑法關於沒收之規定，除違禁物必須沒收外，其餘均採得科主義，是法院對
    於供犯罪所用之物，沒收與否，本可自由裁量；如對得沒收之物未予沒收，尚不
    能認係違背法令（最高法院十九年上字第一六五一號、二十五年上字第一八九二
    號判例參照）。而被告竊取騎乘前開機車之鑰匙已丟掉，至前開扣案之鑰匙一支
    ，係被告所有之腳踏車鑰匙，並非原使用之機車鑰匙，業據被告供述在卷，依前
    開說明，扣案之鑰匙一支既非被告供本件犯罪使用之物，亦非違禁物，爰不另宣
    告沒收。
四、據上論斷，應依刑事訴訟法第四百五十二條、第二百九十九條第一項前段，刑法
    第三百二十條第一項、第四十一條第一項前段、第七十四條第一款，罰金罰鍰提
    高標準條例第一條前段、第二條，判決如主文。
中      華      民      國      九十二    年      三    月     二十七   日
                                臺灣臺中地方法院刑事第七庭
                                        法  官  陳  卿  和
右正本證明與原本無異。
如不服本判決，應於判決送達後十日內向本院提出上訴狀，上訴於臺灣高等法院臺中
分院（須附繕本）。
                                        書記官
中      華      民      國      九十二    年      三    月     二十七   日
【附錄本案論罪科刑法條全文】
刑法第三百二十條：
意圖為自己或第三人不法之所有，而竊取他人之動產者，為竊盜罪，處五年以下有期
徒刑、拘役或五百元以下罰金。


司法院資訊處製作；財團法人民間司法改革基金會備份。
